【裁判字號】    95,重訴,731
【裁判日期】    950911
【裁判案由】    清償借款
【裁判全文】
臺灣臺北地方法院民事判決             95年度重訴字第731號
原      告    台北富邦商業銀行股份有限公司
法定代理人    甲○○
訴訟代理人    乙○○
被      告    日天國際貿易有限公司
兼法定代理人  丙○○
被      告    丁○○    原住高.
上列當事人間請求清償借款事件，本院於民國95年8月28日言詞
辯論終結，判決如下：
    主    文
被告應連帶給付原告新臺幣玖佰拾萬壹仟伍佰捌拾陸元，及
如附表一所示之利息與違約金。
訴訟費用由被告連帶負擔。
本判決於原告以面額為新臺幣佰壹拾壹萬壹仟元之中央政府建
設公債九十三年度甲類第七期債票為被告供擔保後，得假執行。
    事實及理由
壹、程序方面：
    本件被告均未於言詞辯論期日到場，均核無民事訴訟法第
    386條所列各款情形，爰依原告之聲請，由其一造辯論而為
    判決。
貳、實體方面：
一、原告起訴主張：
(一)、被告日天國際貿易有限公司（下稱被告日天公司）先後於民
    國93年8月12日及93年12月9日，邀同其餘被告丙○○、丁○
    ○為連帶保證人，與原告台北富邦商業銀行股份有限公司合
    併更名前之富邦商業銀行股份有限公司（下稱富邦銀行）簽
    訂中期信用保證貸款借款契約，向富邦銀行各借款新臺幣（
    下同）400萬元及100萬元（下各稱第1筆借款及第2筆借款）
    。又上開第1筆借款，約定借款期間自93年8月12日起至96年
    8月12日止，利息按年息5%固定計算，自93年9月起，以每1
    個月為1期，共分36期，按期於當月12日平均攤還本金及利
    息；而第2筆借款，則約定借款期間自93年12月13日起至96
    年12月13日止，利息亦按年息5%固定計算，自94年1月起，
    以每1個月為1期，亦分為36期，按期於當月13日平均攤還本
    金及利息。其後，富邦銀行於94年1月1日經財政部核准，與
    台北銀行股份有限公司（下稱台北銀行）合併，並以台北銀
    行為存續銀行，富邦銀行之權利義務由台北銀行概括承受，
    台北銀行並同時更名為台北富邦商業銀行股份有限公司（即
    原告）。
(二)、另被告日天公司於94年7月28日邀同被告丙○○、丁○○為
    連帶保證人，與原告簽訂進口融資及委任承兌契約，約定融
    資額度為美金15萬元，嗣又於94年11月30日再與原告簽訂進
    口融資及委任承兌契約，將上開融資額度增加為美金30萬元
    ，並約定自94年7月28日起至95年7月27日止，被告日天公司
    得於上開約定之融資額度內，檢具開發信用狀申請書及有關
    文件向原告申請循環動支，以開發信用狀申請書作為伊公司
    向原告申請墊款之憑證，且承認每筆國外銀行押匯扣（墊）
    款金額與伊公司存入保證金餘額之差額，為原告墊款金額。
    而被告日天公司依上開進口融資及委任承兌契約所申請之墊
    款，應自原告墊款日起120天內清償，外幣墊款以原告墊款
    之日為起息日，其利率按起息日原告所訂外幣放款利率固定
    計算，如外幣墊款經被告日天公司申請折換為新臺幣借款時
    ，其利率改按折換日原告牌告基準利率加碼年息1.85%機動
    計算。至每筆墊（借）款利息支付方式為：外幣墊（借）款
    自墊款日（或改貸為其他外幣之日）起按月付息，經被告日
    天公司申請折換為新臺幣之借款，則自借款日起按月付息。
    本墊款如有遲延償還時，自遲延日起改按當時原告所訂之外
    幣貸款利率加碼年息2%，與中央銀行短期融通利率加碼年息
    2%，比較何者孰高，即以之為遲延利率計算遲延利息，但不
    得低於原墊款當時之利率加碼年息2%。另雙方亦約定被告日
    天公司如未於約定期限償還或有其他違約情事，致喪失期限
    利益，原告得逕於任何時日，將外幣墊款折換為新臺幣借款
    ，並自折換日起，改按折換日原告牌告基準利率加碼年息2%
    ，與中央銀行短期融通利率加碼年息2%，比較何者孰高，即
    以之為遲延利率計算遲延利息，惟不得低於原墊款日原告牌
    告基準利率加碼年息3%（請求時為年利率6.5%）。其後，被
    告日天公司即陸續於附表二所示申請開狀日，向原告申請開
    發國外遠期信用狀，復據原告先後墊款5筆，各筆墊款金額
    ，分別如附表二墊款金額欄所列。
(三)、上開2筆借款及進口融資美金墊款，均約定遲延履行時，除
    仍按上開利率計息外，逾期在6個月以內者，按上開利率10%
    ，逾期在6個月以上者，按上開利率20%加計違約金，如未依
    約清償或被告日天公司經票據交換所公告拒絕往來時，喪失
    期限利益，視同全部到期。詎被告日天公司於95年1月27日
    經票據交換所公告為拒絕往來戶，依雙方上開約定，被告日
    天公司即喪失期限利益，全部借款視為全部到期，就上開2
    筆借款及進口融資美金墊款，各尚欠如附表一所示之本金、
    利息與違約金，迄未清償（其中，進口融資美金墊款部分，
    經原告於95年3月6日，依約以原告外匯牌告賣出1美元兌換
    新臺幣32.527元之匯率，折合原告總墊款為新臺幣974萬2,3
    18元，被告日天公司則尚欠墊款本金674萬1,651元。）而被
    告丙○○、丁○○為連帶保證人，應負連帶清償責任。爰依
    消費借貸、連帶保證之法律關係起訴請求，除供擔保金額外
    ，並聲明如主文所示。
二、本件被告均未於言詞辯論期日到場，亦未提出書狀作何聲明
    或陳述。
三、得心證之理由：
(一)、本件原告起訴主張之事實，已據其提出中期信用保證貸款借
    款契約書、進口融資及委任承兌契約書及保證書各2份、開
    發信用狀申請書及擔保提貨提單背書申請書各5份、約定書1
    份、概括性不良資料查詢單1紙、進口結匯證實書5份、放款
    帳卡10紙及待追索債權收回明細查詢表1件等件為證，其主
    張核與上開證物相符；且被告日天公司、丙○○等均已於相
    當時期受合法之通知，既未於言詞辯論期日到場，復未提出
    準備書狀爭執，依民事訴訟法第280條第3項前段、第1項前
    段規定，視同自認，故原告主張之事實，自堪信為真實。
(二)、按消費借貸之借用人應於約定期限內，返還與借用物種類、
    品質、數量相同之物，民法第478條前段定有明文；又所謂
    連帶保證，係指保證人與主債務人就債務之履行，對於債權
    人各負全部給付之責任者而言，是連帶保證債務之債權人得
    同時或先後向保證人為全部給付之請求。再按遲延之債務，
    以支付金錢為標的者，債權人得請求依法定利率計算之遲延
    利息。但約定利率較高者，仍從其約定利率；當事人得約定
    債務人於債務不履行時，應支付違約金，民法第233條第1項
    、第250條第1項分別定有明文。查本件被告日天公司向原告
    之借款及進口融資美金墊款未依約清償，喪失期限利益，視
    為全部到期，而被告丙○○、丁○○為上開借款之連帶保證
    人，應負連帶保證之債務，均已如前述，揆諸上開說明及規
    定，被告等自應負連帶清償責任。從而，原告依消費借貸及
    連帶保證之法律關係，請求被告連帶給付如主文第1項所示
    之本金、利息與違約金，為有理由，應予准許。
四、原告陳明願供擔保，請求宣告假執行，核無不合，茲酌定相
    當之擔保金額，予以准許。
、結論：本件原告之訴為有理由，依民事訴訟法第385條第1項
    前段、85條第2項、第390條第2項，判決如主文。
中    華    民    國    95    年    9    月     11    日
                  民事第六庭    法  官  楊晉佳
以上正本係照原本作成。
如不服本判決，應於送達後20日內依對造人數檢具繕本向本院提
出上訴狀上訴於臺灣高等法院。
中    華    民    國    95    年    9     月    11    日
                                書記官  朱俶伶


司法院資訊處製作；財團法人民間司法改革基金會備份。
